臺灣臺中地方法院民事判決　九十一年訴字第一七○四號
　　原　　　告　林佳仕
　　被　　　告　甲○○
右被告因傷害案件，經原告提起請求損害賠償之附帶民事訴訟（九十一年度附民字第
一五一號），經本院刑事庭裁定移送前來，本院判決如左：
被告應給付原告新臺幣壹拾萬柒仟伍佰玖拾貳元，及自民國九十一年三月十六日起至
清償日止，按年息百分之五計算之利息。
原告其餘之訴駁回。
訴訟費用由被告負擔二分之一，餘由原告負擔。
本判決於原告以新臺幣萬陸仟元為被告供擔保後，得假執行；但被告如於假執行程
序實施前，以新臺幣壹拾萬柒仟伍佰玖拾貳元預供擔保後，得免為假執行。
原告其餘假執行之聲請駁回。
甲、原告方面：
　一、聲明：
　　(一)被告應給付原告新臺幣（下同）二十萬元，及自附帶民事起訴狀繕本送達翌日
　　　即九十一年三月十六日起至清償日止，按年息百分之五計算之利息。
　　(二)被告應在自由時報之頭版刊登內容為「甲○○於九十年六月八日上午十時十一
　　　分許，在臺中市彰化銀行南屯分行五號櫃檯前，傷害林佳仕先生一事，特此聲
　　　明道歉。」之道歉啟事。
　　(三)願供擔保，請准宣告假執行。
　二、陳述：
　　(一)兩造均係臺中市○○區○○路一段三０六號彰化銀行南屯分行之行員，二人為
　　　同事關係。被告於民國九十年六月八日上午十時十一分許，在前開分行五號櫃
　　　檯處，向原告詢問有關銀行提款機經辦流程，因對原告之答覆不滿意，竟基於
　　　傷害原告身體之故意，握拳敲打原告頭部一下，致原告受有頭部外傷、腦震盪
　　　併右頭頂部四乘以三公分血腫及蜘蛛膜下腔出血等傷害，被告上開故意毆打原
　　　告致傷之行為，亦經本院刑事庭九十一年三月二十一日九十年度簡上字第三九
　　　三號判處被告拘役五十日，如易科罰金，以三百元折算一日確定在案。
　　(二)原告因被告前揭侵權行為致身心受創，爰依侵權行為法律關係，訴請被告賠償
　　　原告醫療費用一萬七千五百九十二元、就醫之車資三千六百元、看護費用一萬
　　　元；慰撫金十六萬八千八百零八元，合計二十萬元之損害賠償，及自附帶民事
　　　起訴狀繕本送達翌日即九十一年三月十六日起至清償日止，按年息百分之五計
　　　算之利息；又被告在銀行營業大廳櫃檯公然故意傷害原告之行為，對原告之名
　　　譽已造成嚴重侵害，被告自應登報刊登如聲明第二項所示之道歉啟事向原告道
　　　歉。
　三、證據：提出診斷證明書、醫療費單據及收據明細表等為證。
乙、被告方面：
　一、聲明：
　　(一)原告之訴及假執行之聲請均駁回。
　　(二)如受不利益之判決，願供擔保請准宣告免為假執行。
　二、陳述：
　　(一)被告於前開時地係與原告討論有關銀行提款機經辦之業務，於無意識之情況下
　　　，以左手不慎碰到原告之左側頭部，被告當時之力道並不大，且原告當天亦未
　　　有任何外傷，故原告所受腦震盪之頭部傷害，應非被告之行為所致，自無令被
　　　告負侵權行為損害賠償之理。
　　(二)原告請求賠償之項目及數額，其中醫療費部分，原告所提單據，竟包括原告受
　　　有上開傷害前之單據，單據中有重覆提出之處，且原告依單據請求之金額（含
　　　健保給付）高於原告實際支出之金額，顯見原告請求醫療費之數額並非實在；
　　　其中就醫車資及看護費用部分，原告應舉證說明其請求之依據及必要性，否則
　　　原告此部分之請求並無理由；其中精神慰撫金部分，本件被告係因無心之小動
　　　作，以左手輕碰原告頭部，被告所為情節尚非重大，且被告因本事件遭彰化銀
　　　行免職，僅得暫時於證卷公司打工，尚有二名幼子須由被告扶養，經濟狀況並
　　　非良好，原告請求慰撫金之數額實屬過高。至原告請求回復名譽之處分部分，
　　　本件原告指稱被告之上開傷害行為情節既非重大，且事發後亦係原告對外宣揚
　　　被告之上開傷害行為，原告自不得請求被告為回復名譽之適當處分。
　三、證據：提出連署書、醫療費用明細表等為證，並聲請勘驗本件事發當時錄影帶
　　　。
丙、本院依職權調閱本院九十年度簡上字第三九三號刑事案件全卷。
　　理　　由
一、按訴狀送達後，原告不得將原訴變更或追加他訴。但請求之基礎事實同一者，不
　　甚礙被告之防禦及訴訟之終結者，不在此限，民事訴訟法第二百五十五條第一項
　　第二款、第七款定有明文。本件原告基於被告上開故意傷害原告之行為，訴請被
　　告給付原告二十萬元之損害賠償後，嗣又基於被告同一故意傷害原告之行為，追
　　加請求被告應登報刊登如聲明第二項所示之道歉啟事向原告道歉，其請求之基礎
　　事實同一，亦不甚礙被告之防禦及訴訟之終結，依前開規定，原告訴之追加自屬
　　合法，合先敘明。
二、原告起訴主張：兩造均係臺中市○○區○○路一段三０六號彰化銀行南屯分行之
　　行員，二人為同事關係。被告於九十年六月八日上午十時十一分許，在前開分行
　　五號櫃檯處，向原告詢問有關銀行提款機經辦流程，因對原告之答覆不滿意，竟
　　基於傷害原告身體之故意，握拳敲原告頭部一下，致原告受有頭部外傷、腦震盪
　　併右頭頂部四乘以三公分血腫及蜘蛛膜下腔出血等傷害，被告上開故意毆打原告
　　致傷之行為，亦經本院刑事庭九十一年三月二十一日九十年度簡上字第三九三號
　　判處被告拘役五十日，如易科罰金，以三百元折算一日確定在案。原告因被告前
　　揭侵權行為致身心受創，爰依侵權行為法律關係，訴請被告賠償原告醫療費用一
　　萬七千五百九十二元、就醫之車資三千六百元、看護費用一萬元；慰撫金十六萬
　　八千八百零八元，合計二十萬元，及自附帶民事起訴狀繕本送達翌日即九十一年
　　三月十六日起至清償日止，按年息百分之五計算之利息；又被告在銀行營業大廳
　　櫃檯公然故意傷害原告之行為，對原告之名譽已造成嚴重侵害，被告自應登報刊
　　登如聲明第二項所示之道歉啟事向原告道歉。
三、被告則以：被告於前開時地係與原告討論有關銀行提款機經辦之業務時，於無意
　　識之情況下以左手不慎碰到原告之左側頭部，被告當時之力道並不大，且原告當
　　天亦未有任何外傷，故原告所受腦震盪之頭部傷害，應非被告之行為所致，自無
　　令被告負侵權行為損害賠償之理。且原告請求賠償之項目及數額內容有所不實，
　　亦屬過高。又本件原告指稱被告之上開傷害行為，情節並非重大，且事發後亦係
　　原告對外宣揚被告之上開傷害行為，原告自不得請求被告為回復名譽之適當處分
　　等語，作為抗辯。
四、本件原告主張兩造係臺中市○○區○○路一段三０六號彰化銀行南屯分行之行員
　　，二人為同事關係，被告於九十年六月八日上午十時十一分許，在前開分行五號
　　櫃檯處，向原告詢問有關銀行提款機經辦流程，因對原告之答覆不滿意，竟基於
　　傷害原告身體之故意，握拳敲打原告頭部一下，致原告受有頭部外傷、腦震盪併
　　右頭頂部四乘以三公分血腫及蜘蛛膜下腔出血等傷害，嗣被告因上開故意傷害原
　　告之行為，亦經本院判決有罪科刑確定等語。被告固不否認伊於前開時地與原告
　　討論有關銀行提款機經辦之業務時，伊之手有碰到原告之頭部一下，且伊因該行
　　為嗣經本院以九十年度簡上字第三九三號判處伊拘役五十日，如易科罰金，以三
　　百元折算一日確定在案等事實，惟抗辯伊當時係於無意識之情況下以手碰到原告
　　之左側頭部，伊並無故意、過失傷害原告之行為，且伊當時之力道不大，原告當
　　天亦未有任何外傷，故原告所受腦震盪之頭部傷害，亦非被告之行為所致等語。
　　經查，原告主張之前開事實，業據原告提出診斷證明書二件為證，且被告因本件
　　所涉故意傷害原告刑事責任部分，經本院九十一年三月二十一日九十年度簡上字
　　第三九三號判處伊拘役五十日，如易科罰金，以三百元折算一日確定在案等情，
　　亦經本院調取上開案卷查核屬實，且觀諸上開刑事卷證資料，本院刑事庭於九十
　　年十二月六日調查時，當庭勘驗彰化銀行南屯分行之監視錄影帶：十時十一分二
　　十四秒被告以左手握拳敲打原告頭部，十時十一分四十四秒有兩名同事過來處理
　　等情，均載明於同日調查筆錄，則被告確有以左手握拳敲打原告頭部之事實甚明
　　。而依一般人之經驗、智識及能力，均知以拳頭敲打他人之頭部，在通常情形，
　　會造成程度不等之傷害結果，而被告於行為時又非陷於心神喪失或精神耗弱之狀
　　態，自足以認識其握拳敲打他人頭部之行為，可能造成傷害之結果而仍為之，至
　　堪認被告具有傷害原告之故意。其次，原告於九十年六月八日上午十時十一分許
　　受傷後，當日下午因頭痛至林新醫院就診，診斷結果認有頭部外傷，嗣原告因持
　　續頭痛復於同年六月十一日至行政院衛生署中興醫院治療，並進行電腦斷層掃描
　　，診斷出有腦震盪併右頭頂部四乘以三公分血腫及蜘蛛膜下腔出血等傷害等事實
　　，有林新醫院九十年六月八日診斷證明書、林新醫院九十年十二月十九日（九０
　　）林醫仁字第三六０號函及其所附之病歷、行政院衛生署中興醫院九十年六月十
　　一日、九十年六月十三日診斷證明書、九十年六月十三日電腦斷層掃瞄申請報告
　　單及九十一年一月二十九日興醫總字第九一００００二四三號函及病歷各一份附
　　於上開刑事卷可證。衡情原告於九十年六月八日就醫診斷既受有頭部外傷，而因
　　傷所併發之後遺症，常非於受傷當時立即顯現，腦震盪之症狀亦常在受傷之數日
　　後始逐漸出現，故行政院衛生署中興醫院前揭診斷結果自與常情無違，至堪認原
　　告之上開傷勢係被告毆打所致。又被告於偵查中自承伊手去碰到原告的頭部，但
　　伊不記得有揮到那一個地方等語（見參臺灣南投地方法院檢察署九十年度他字第
　　五○一號偵查卷第一四頁），衡情被告於距離事件發生時間較近之偵查中，已不
　　復記憶揮打到告訴人之頭部何處，何能於時隔良久後卻能憶起敲打之部位乃原告
　　頭部左側，而逕謂與原告之上開傷勢無關？準此，被告故意毆打原告致其受有上
　　開傷害間，顯具相當因果關係。是被告前開所辯，自不足採信。
五、按因故意過失，不法侵害他人之權利者，負損害賠償責任；不法侵害他人之身體
　　或健康者，對於被害人因此喪失或減少勞動能力或增加生活上之需要時，應負損
　　害賠償責任；不法侵害他人之身體、健康、名譽、自由、信用、隱私、貞操，或
　　其他人格法益而情節重大者，被害人雖非財產上之損害，亦得請求賠償相當之金
　　額，民法第一百八十四條第一項前段、第一百九十三條第一項及第一百九十五條
　　第一項前段分別定有明文。本件被告故意毆打原告致其受傷既經認定，則被告對
　　於原告因而所受之損害，自應負侵權行為損害賠償責任。茲就原告請求賠償之各
　　項損害，是否應予准許，分述如次：
　(一)醫療費用部分：原告主張其因上開傷害支出之醫療費用，總計一萬七千五百九十
　　二元，並提出醫療費收據明細表一紙及行政院衛生署中興醫院、林新醫院、蒼生
　　中醫診所、曾漢棋綜合醫院等醫療費用單據為證，被告固不爭執其形式上真正，
　　惟抗辯原告所提單據包括原告受有上開傷害前之單據，單據有重覆提出之處，且
　　原告依單據請求之金額（含健保給付）高於原告實際支出之金額等語。按保險制
　　度，旨在保護被保險人，非為減輕損害事故加害人之責任，保險給付請求權之發
　　生，係以定有支付保險費之保險契約為基礎，與因侵權行為所生之損害賠償請求
　　權，並非出於同一原因，後者之損害賠償請求權，殊不因受領前者之保險給付而
　　喪失，兩者除有保險法第五十三條關於代位行使之關係外，並不生損益相抵問題
　　（最高法院六十八年台上字第四十二號判例意旨參照）。全民健康保險，係政府
　　為提供全民醫療保健服務，由被保險人依全民健康保險法第三十條項規定繳納保
　　險費，保險人提供醫療保險給付與被保險人健保費之繳納仍處於對價關係，依保
　　險制度之目的係以社會大眾力量分攤危險，全民健康保險目的亦係由全民共同參
　　加保險，藉以分擔個人因疾病支出醫療費用之危險，二者在本質上並無差異，除
　　保險對象因汽車交通事故而經全民健康保險提供醫療給付者，全民健康保險第八
　　十二條、強制汽車責任保險法第三十條定另有特別規定者外，依本件被告故意毆
　　打原告致其受傷就醫之情形言，中央健康保險局所為之醫療給付，因被保險人即
　　原告已給付健康保險費在先，以醫療費用之給付旨在保護被保險人，而非為減輕
　　損害事故加害人即被告之責任，被告對此部分之醫療費用自不得主張免責，是被
　　告前開抗辯原告依醫療單據請求之金額（含健保給付）高於原告實際支出之金額
　　等語，即無可採。經查，綜觀原告提出之上開醫療費單據及行政院衛生署南投醫
　　院（即行政院衛生署中興醫院）九十一年八月十四日九十一投醫病字第三六六九
　　號復本院函所附單據，除本件原告受傷即九十年六月八日前之單據，及單據重覆
　　提出者應予剔除外，原告請求之醫療費用，包括：1.行政院衛生署中興醫院部分
　　：一萬四千八百七十四元（即九十年六月十三日迄同年月十八日止住院期間之一
　　萬三千五百五十四元、九十年六月十一日之五十元、九十年六月十一日之一千零
　　八十元、九十年六月二十日之四十元、九十年六月二十日之五十元、九十年七月
　　十日之五十元、九十年七月十日之四十元、九十年七月十二日之十元）；2.林新
　　醫院部分：二千零七十三元（即一千七百十三元、二百二十元、一百四十元）；
　　3.蒼生中醫診所部分：二千零二十元（即九十年六月九日迄同年七月十七日止之
　　醫療費用，其中同年七月十七日之診斷書費一百元非屬醫療費，不應准許）；4.
　　曾漢棋綜合醫院部分：一百元（九十年六月十日），合計為一萬九千零六十七元
　　（14,874＋2,073＋2,020＋100＝19,067）。是原告請求被告給付一萬七千五百
　　九十二元之醫療費用，為有理由，應予准許。
　(二)增加生活上需要之支出部分：
　1.就醫車資部分：原告主張其受傷期間，其就醫之交通費用，每次一百元計算，往
　　返三十六次，共計三千六百元等語，惟為被告所否認。查本件原告就其受傷期間
　　，係各搭乘何種交通工具就醫、係自何處往返醫院而須就醫車資每次一百元等情
　　，並未提出任何證據以資證明，是原告此部分之主張，為無理由，不應准許。
　2.看護費用部分：原告主張其因傷住院期間，由其妻郭芳珠看護五日，以每日二千
　　元計算，被告應給付原告一萬元之看護費用等語，惟為被告所否認。經查，本件
　　原告受有前開傷害而須住院治療，住院期間係自九十年六月十三日起至同年月十
　　八日止，有行政院衛生署南投醫院（即行政院衛生署中興醫院）九十一年八月十
　　四日九十一投醫病字第三六六九號復本院函附卷可證，堪認屬實。又被害人因傷
　　住院需人看護而僱用職業護士之看護費用，得請求加害人賠償，若係由親屬朋友
　　代勞時，其情形亦同，不能因此免除加害人之責任，故應衡量及比照職業護士看
　　護情形，認被害人受有相當看護費之損害，得向加害人請求賠償。從而，原告主
　　張被告應給付其住院期間之看護費用，自屬有據。且原告主張看護費用應以每日
　　為二千元計算，衡之目前僱用職業看護之一般行情，尚屬適當。是原告此部分主
　　張，為有理由，應予准許。
　(三)非財產上損害賠償部分：本件原告因細故遭被告毆打，致原告受有頭部外傷、腦
　　震盪併右頭頂部四乘以三公分血腫及蜘蛛膜下腔出血等傷害，有如前述，其肉體
　　、精神自受有痛苦，原告依上開規定請求被告賠償相當之金額以資慰撫，自應准
　　許。原告自陳伊係大專畢業，現任職於彰化銀行，每月收入約四萬元，有二樓半
　　透天厝房屋一棟，土地二筆，車子二部；被告則自陳伊係大專畢業，現任職於證
　　券公司，伊尚有二個小孩要扶養等情，均為兩造所不爭執。又九十年度原告所得
　　約七十三萬元，被告所得則約六十七萬元，有財政部臺灣省中區國稅局南投縣分
　　局及黎明稽徵所函復本院兩造財產所得資料在卷足憑。本院審酌上開兩造之身分
　　、地位、經濟狀況、糾葛發生之緣由、原告之傷勢等一切情狀，認為原告請求非
　　財產上損害賠償十六萬八千八百零八元，尚嫌過高，應核減為八萬元為適當，逾
　　此數額所為之請求，為無理由，不應准許。
六、原告雖另主張被告在銀行營業大廳櫃檯公然故意傷害原告之行為，對原告之名譽
　　已造成嚴重侵害，被告自應於自由時報之頭版刊登內容為「甲○○於九十年六月
　　八日上午十時十一分許，在臺中市彰化銀行南屯分行五號櫃檯前，傷害林佳仕先
　　生一事，特此聲明道歉。」之道歉啟事等語。按人格法益中之名譽權被侵害者，
　　被害人固得依民法第一百九十五條第一項後段規定，請求加害人為回復名譽之適
　　當處分。惟名譽係指人在社會上享有一般人對其品德、聲望或信譽等所加之評價
　　，屬於個人在社會上所受之價值判斷。本件原告固於前開時地遭被告傷害而致身
　　體、健康受有不法侵害，惟社會上一般人並無法單純由原告遭被告傷害之外觀，
　　即可知悉兩造為何發生糾葛、原告何以遭被告傷害等緣由，自難認被告上開傷害
　　原告之行為，社會上即對原告之品德、聲望、信譽等評價有所貶損。是原告此部
　　分之主張，為屬無據，不應准許。
七、綜上所述，原告本於侵權行為法律關係，請求被告給付醫療費用一萬七千五百九
　　十二元、看護費用一萬元、非財產上損害賠償八萬元，合計十萬七千五百九十二
　　元，及自附帶民事起訴狀繕本送達翌日即九十一年三月十六日起至清償日止，按
　　年息百分之五計算遲延利息，為有理由，應予准許。至逾此數額所為之請求，並
　　請求被告應為回復名譽之登報道歉處分部分，均屬無據，不應准許。
八、兩造均陳明願供擔保聲請宣告假執行及免為假執行，就原告勝訴部份，核無不合
　　，分別酌定相當之擔保金額後准許之。另原告敗訴部份，其假執行之聲請，因訴
　　之駁回而失所依據，應予駁回。
九、本件事證已臻明確，兩造其餘攻擊防禦方法，經審酌後，核與判決結果不生影響
　　，爰不一一論述；又被告聲請勘驗事發當時錄影帶部分，已據上開刑事判決敘明
　　在案，亦無再予勘驗之必要，均附此敘明。
據上論結，本件原告之訴為一部有理由，一部無理由，依民事訴訟法第第七十九條但
書、第三百九十條第二項、第三百九十二條，判決如主文。
中　　　華　　　民　　　國　　九十一　　年　　　十　　　月　　三十一　　日
                                  臺灣臺中地法院民事第五庭
~B審判長法官  張惠立
~B法      官  王邁揚
~B法　　　官　何世全
右為正本，係照原本作成。
如對本判決上訴，須於判決送達後廿日內向本院提出上訴狀
中　　　華　　　民　　　國　　九十一　　年　　　十　　　月　　三十一　　日
~B法院書記官
